【裁判字號】    99,上易,1175
【裁判日期】    991209
【裁判案由】    業務侵占
【裁判全文】
臺灣高等法院高雄分院刑事判決        99年度上易字第1175號
上  訴  人
即  被  告  邵榮富
上列上訴人因業務侵占案件，不服臺灣高雄地方法院99年度審易
緝字第56號中華民國九十九年十月十三日第一審判決（起訴案號
：臺灣高雄地方法院檢察署98年度偵緝字第2366號），提起上訴
，本院判決如下：
     主  文
上訴駁回。
     理  由
一、依刑事訴訟法第350 條、第361 條、第362 條、第367 條規
    定，不服地方法院之第一審判決而上訴者，須提出上訴書狀
    ，並應敘述具體理由，為上訴必備之程式；其所提出之書狀
    未敘述上訴理由，或僅曾以言詞陳述上訴理由者，均應於上
    訴期間屆滿後20日內補提理由書於第一審法院。第一審法院
    經形式審查，認逾期未補提上訴理由者，應定期間先命補正
    ；逾期未補正者，為上訴不合法律上之程式，應以裁定駁回
    。倘已提出上訴理由，但所提非屬具體理由者，則由第二審
    法院以上訴不合法律上之程式，判決駁回。而所謂具體理由
    ，必係依據卷內既有訴訟資料或提出新事證，指摘或表明第
    一審判決有何採證認事、用法或量刑等足以影響判決本旨之
    不當或違法，而構成應予撤銷之具體事由，始克當之（例如
    ：依憑證據法則具體指出所採證據何以不具證據能力，或依
    憑卷證資料，明確指出所為證據證明力之判斷如何違背經驗
    、論理法則）；倘僅泛言原判決認定事實錯誤、違背法令、
    量刑失之過重或輕縱，而未依上揭意旨指出具體事由，或形
    式上雖已指出具體事由，然該事由縱使屬實，亦不足以認為
    原判決有何不當或違法者（例如：對不具有調查必要性之證
    據，法院未依聲請調查亦未說明理由，或援用證據不當，但
    除去該證據仍應為同一事實之認定），皆難謂係具體理由，
    俾與第二審上訴制度旨在請求第二審法院撤銷、變更第一審
    不當或違法之判決，以實現個案救濟之立法目的相契合，並
    節制濫行上訴（最高法院97年度臺上字第892 號判決意旨可
    資參照）。又理由是否具體，則屬第二審法院審查之範圍，
    不在命補正之列，亦即上訴書狀已記載理由，並有具體之敘
    述時，其上訴既屬合法，第二審法院固應就其理由之是否可
    取，為實體之審理及判斷；如認其上訴書狀雖記載理由，但
    並未具體敘述時，則無須再命補正，可逕認其上訴不合法，
    以判決駁回之（此有最高法院97年度臺上字第1281號判決意
    旨可參）。
二、上訴人即被告邵榮富經原審論以犯業務侵占罪，累犯，處有
    期徒刑10月。被告於民國99年10月19日收受判決後，於同年
    月28日提起上訴，上訴書所載理由略謂：被告經原審判處有
    期徒刑10月，被告事後深具悔意並坦承犯錯。然因被告之父
    親中風並罹患高血壓、糖尿病，為重度傷殘人士。被告之母
    親則罹患高血壓、心臟病。雙親均已年邁且不良於行，被告
    身為獨子，被告之妻目前無工作，被告之女兒也剛從大學畢
    業工作並不穩定，一家五口全賴被告上班賺錢維持，法律不
    外人情，請予被告改過自新的機會，希望法院能判緩刑，被
    告以後將奉公守法云云。
三、經查：被告於97年1 月2 日至同年10月16日任職賓志保全股
    份有限公司期間，侵占業務上所持有之新台幣182465元等犯
    罪事實，業經被告於警訊、偵查及審判中自白不諱，原審因
    而論以刑法第336 條第2 項之業務侵占罪，並敘明被告係基
    於接續之犯意，在時間密接之情形下為多次侵占，為接續犯
    。又被告前因犯連續侵占業務上所持有之物罪，經台灣高雄
    地方法院91年易第1223號判處有期徒刑8 月確定，於92年12
    月20日執行完畢．翌日出獄，其於行完畢後5 年內再犯本案
    之罪，為累犯，應依刑法第47條第1 項加重其刑。並審酌被
    告之職務，侵占之金額，及雖未與被害人和解，但犯罪後坦
    承犯行態度良好，暨犯罪之動機、目的、手段、對社會之危
    害等一切情狀，量處被告有期徒刑10月。經核原審上開認事
    用法，並無違誤。又關於刑之量定，係實體法上賦予法院得
    為自由裁量之事項，倘其未有逾越法律所規定之範圍，或濫
    用其權限，即不得任意指摘為違法（最高法院75年度台上字
    第7033號判例意旨參照）。且在同一犯罪事實與情節，如別
    無其他加重或減輕之原因，下級審量定之刑，亦無過重或失
    輕之不當情形，則上級審法院對下級審法院之職權行使，原
    則上應予尊重（最高法院85年度台上字第2446號判決意旨參
    照）。是刑法第336 條第2 項法定最輕本刑為6 月以上有期
    徒刑，被告又為累犯，應加重其刑，則原判決審酌第57條各
    情後，判處被告有期徒刑10月，量刑並無過重或違反比例原
    則、平等原則之情形。
四、其次，受2 年以下有期徒刑、拘役或罰金之宣告，認以暫不
    執行為適當者，須具備「前未曾因故意犯罪受有期徒刑以上
    刑之宣告」或「前因故意犯罪受有期徒刑以上刑之宣告，執
    行完畢或赦免後，五年以內未曾因故意犯罪受有期徒刑以上
    刑之宣告者。」要件，方得為緩刑宣告，刑法第74條第1 項
    定有明文。然被告邵榮富前因侵占罪，經台灣高雄地方法院
    88年鳳簡字第832 號判決處有期徒刑6 月，緩刑2 年確定。
    嗣又因犯連續侵占業務上所持有之物罪，經台灣高雄地方法
    院91年易第1223號判處有期徒刑8 月確定，於92年12月20日
    執行完畢．翌日出獄，有台灣高等法院被告前案紀錄表在卷
    可佐。詎被告竟於97年1 月2 日至同年10月16日任職賓志公
    司期間，再犯本案侵占業務上所持有之物罪。被告既係在前
    案執行完畢之日（92年12月20日）後5 年內再犯本案之罪，
    則顯然與刑法74條第1 項所定宣告緩刑之要件不合，依法不
    得再就本案宣告緩刑。
五、綜上所述，被告所提出之上訴理由，並非依據卷內既有訴訟
    資料或提出新事證，具體指摘原判決上開採證認事，有何足
    以影響判決本旨之不當或違法，而構成應予撤銷之具體事由
    ，徒以被告須負擔家計，請予改過自新的機會，希望能判緩
    刑，以後將奉公守法云云，指摘原判決不當，請求撤銷改判
    ，揆諸首揭說明，被告所提之前述上訴理由，核與刑事訴訟
    法第361 條第2 項所稱「具體理由」顯非相當，其上訴顯屬
    違背法律上之程式，應由本院依同法第367 條前段、第372
    條規定，不經言詞辯論，判決如主文。
六、據上論斷，應依刑事訴訟法第367 條前段、第372 條，判決
    如主文。
中    華    民    國    99    年    12    月    9     日
                  刑事第一庭    審判長法  官  周賢銳
                                      法  官  施柏宏
                                      法  官  洪碩垣
以上正本證明與原本無異。
不得上訴。
中    華    民    國    99    年    12    月    10    日
                                      書記官  林家煜

司法院資訊處製作；財團法人民間司法改革基金會備份。
